【裁判字號】    97,交抗,136
【裁判日期】    970707
【裁判案由】    聲明異議
【裁判全文】
臺灣高等法院臺南分院交通事件裁定   97年度交抗字第136號
抗 告 人即
聲明異議人  甲○○
上列抗告人因聲明異議案件，不服臺灣嘉義地方法院中華民國97
年5月30日裁定（97年度交聲字第149號，原處分機關交通部公路
總局嘉義區監理所嘉義市監理站中華民國97年3月20日嘉監裁字
第裁70-BO0000000號）提起抗告，本院裁定如下：
    主  文
抗告駁回。
    理  由
一、本件聲明異議及抗告意旨略以：抗告人即聲明異議人之8193
    —UN號汽車，係於民國97年3月8日下午1時10分左右暫時停
    放於高雄市○○○路17號前私有自家的土地上，並非裁決書
    所指的苓雅一路道路上，或苓雅一路15號前之騎樓上，而苓
    雅一路17號前面屬於自家的土地上，其停放並未影響行人通
    行，何況抗告人亦未違反安全及行車視線或行人之通行。現
    代建築已很多不再留「騎樓」了，舊有交通法規已落伍不合
    實際了，交通局未按規定劃設紅色禁暫停線已錯誤在先，而
    抗告人所暫時停放處係屬於私有自家的土地範圍內，怎麼可
    以當作公有騎樓地仍限制為行人專用道，又拖吊業者逕行偷
    偷拖吊，有官商勾結等語。
二、按「汽車臨時停車時，應依下列規定：一橋樑、隧道、圓環
    、障礙物對面、鐵路平交道、『人行道』、行人穿越道、快
    車道等處，『不得臨時停車』」、「汽車停車時，應依下列
    規定：一『禁止臨時停車處所』不得停車。」、「本條例所
    用名詞釋義如下：…三『人行道：指為專供行人通行之騎樓
    』、走廊，及劃設供行人行走之地面道路，與人行天橋及人
    行地下道。」、「汽車駕駛人停車時，有下列情形之一者，
    處新臺幣600元以上1,200元以下罰鍰：一在禁止臨時停車處
    所停車。」道路交通安全規則第111條第1項第1款、第112條
    第1項第1款、道路交通管理處罰條例第3條第3款、第56條第
    1 項第1款分別定有明文。再按，小型車違反規定在禁止臨
    時停車處所停車者，如屬期限內繳納罰鍰或到案聽候裁決，
    依違反道路交通管理事件統一裁罰基準表，應處罰鍰新臺幣
    900元。
三、查抗告人於97年3月8日下午1時11分許，將其8193—UN汽車
    停放於高雄市○○○路騎樓處，經警會同拖吊業者拖吊，經
    原處分機關以「在禁止臨時停車處所停車」，依道路交通管
    理處罰條例第56條第1項第1款規定，處以900元罰鍰等情，
    有裁決書、照片附卷可憑，堪以認定。
四、抗告人以前揭情詞置辯，惟查：
（一）按凡經指定在道路兩旁留設之騎樓或無遮簷人行道，其寬
      度及構造由市、縣（市）主管建築機關參照當地情形，並
      依照左列標準訂定之：一寬度：自道路境界線至建築物地
      面層外牆面，不得小於3.5公尺，建築技術規則第57條第1
      款定有明文；本件停車地點之建物，臨苓雅一路，抗告人
      該停車位置，經原審依抗告人申訴狀所附照片3幀併請高
      雄市政府交通局函查違規地點，經再次現場拍攝結果，確
      認係位於高雄市○○○路「15號旁戶之騎樓」甚明，並有
      該局97年5月15日高市交停字第0970022763函及函附照片2
      幀附卷可憑（原審卷第23-25頁），至於抗告人之汽車究
      係違規停放於苓雅一路15號或17號，則無礙本件抗告人停
      車地點為「騎樓」之事實認定。
（二）按專供行人通行之「騎樓」為道路交通管理處罰條例第3
      條第3款所謂「人行道」，已敘明如前；次按建築法所稱
      建築基地，為供建築物本身所占之地面及其所應留設之法
      定空地（第1項）；前項法定空地之留設，應包括建築物
      與其前後左右之道路或其他建築物間之距離，其寬度於建
      築管理規則中定之（第3項），為建築法第11條第1、3項
      所明文規定，足見依建築技術規則在道路兩旁留設之騎樓
      ，為建築法所稱之「法定空地」無疑。查上開停車地點縱
      為私人所有土地，惟與其餘騎樓相連，平時供行人通行，
      有前揭高雄市政府交通局97年5月15日函覆之交辦單及照
      片在卷可考，又依前揭建築法及建築技術規則規定，本件
      臨苓雅一路而自動退縮之騎樓，自為法定之人行道無疑。
      抗告人辯稱停車地點為私人空地，非人行道云云，容與上
      開規定及說明不合，非有可採。
（三）又禁止臨時停車地點，除行政機關基於行政裁量權（例如
      發佈颱風警報後之某特定時段及地點），特別准予停車之
      地點及時間外，一律不得停車，要不得任憑法定空地所有
      權人或任何人以營業日、非營業日、上班時間或下班時間
      ，作為可否移作停車使用之區別基準，其理相同。抗告人
      謂其停車未影響行人通行云云置辯，殊無可採。
（四）抗告人另辯稱其車係遭拖吊業者偷拖吊云云，惟查抗告人
      因違規停車取締當時並不在場，依道路交通管理處罰條例
      第7條第2項、交通助理人員管理辦法規定，經有逕行執行
      違規停車稽查職責之高雄市政府警察局交通大隊（即原舉
      發機關）以科學儀器取得證據資料證明（即照片3幀）其
      行為違規後，逕行掣單舉發等情，有高雄市政府交通局97
      年3月20日高市交停字第0970012980號函說明及抗告人違
      規停車之現場照片3幀存卷足參（原審卷第6-7頁），復為
      抗告人不爭執，則抗告人辯係遭偷偷拖吊、有官商勾結云
      云，自無足採。
五、綜上所述，抗告人所辯均無足採，其確有在禁止臨時停車處
    所之「騎樓」違規停車之事實，洵可認定，則原處分機關以
    抗告人違規事證明確，依道路交通管理處罰條例第56條第1
    項第1款及違反道路交通管理事件統一裁罰基準表之規定，
    裁處抗告人罰鍰900元，並無違誤。原裁定認聲明異議為無
    理由，而予駁回，抗告人仍執陳詞指摘原裁定為不當，本院
    經核，原裁定認事用法並無不合，本件抗告為無理由，應予
    駁回。
六、據上論斷，應依道路交通案件處理辦法第26條，刑事訴訟法
    第412條，裁定如主文。
中    華    民    國    97    年    7     月    7     日
                  刑事第一庭    審判長法  官  黃崑宗
                                      法  官  夏金郎
                                      法  官  王明宏
以上正本證明與原本無異。
不得再抗告。
                                      書記官  黃全忠
中    華    民    國    97    年    7     月    7     日


司法院資訊處製作；財團法人民間司法改革基金會備份。
